【裁判字號】    97,上訴,2498
【裁判日期】    970716
【裁判案由】    偽造文書等
【裁判全文】
臺灣高等法院刑事判決                97年度上訴字第2498號
上  訴  人  台灣台北地方法院檢察署檢察官
被      告  甲○○
上列上訴人因被告偽造文書等案件，不服台灣台北地方法院97年
度易字第159號，中華民國97年4月21日第一審判決（起訴案號：
台灣台北地方法院檢察署96年度偵字第23338 號），提起上訴，
本院判決如下：
    主  文
上訴駁回。
    事實及理由
一、依刑事訴訟法第350條、第361條、第362條、第367條規定，
    不服地方法院之第一審判決而上訴者，須提出上訴書狀，並
    應敘明具體理由，為上訴必備之程式；其所提出之書狀未敘
    述上訴理由，或僅曾以言詞陳述上訴理由者，均應於上述期
    間屆滿後20日內補提理由書於第一審法院。第一審法院經形
    式審查，認逾期未補提上訴理由者，應定期間先命補正；逾
    期未補正者，為上訴不合法律上之程式，應以裁定駁回。倘
    已提出上訴理由，但所提非屬具體理由者，則由第二審法院
    以上訴不合法律上之程式，判決駁回。而所謂具體理由，必
    係依據卷內既有訴訟資料或提出新事證，指摘或表明第一審
    判決有何採證認事、用法或量刑等足以影響判決本旨之不當
    或違法，而構成應予撤銷之具體事由，始克當之（例如：依
    憑證據法則具體指出所採證據何以不據證據能力，或依憑卷
    證資料，明確指出所為證據證明力之判斷如何違背經驗、論
    理法則）；倘僅泛言原判決認定事實錯誤、違背法令、量刑
    失之過重過輕微，而未依上揭意旨指出具體事由，或形式上
    雖已指出具體事由，然該事由縱使屬實，亦不足以認為原判
    決有何不當或違法者（例如：對不具有調查必要性之證據，
    法院未依聲請調查亦未說明理由，或援用證據不當，但除去
    該證據仍應為同一事實之認定），皆難謂係具體理由，俾與
    第二審上訴制度旨在請求第二審法院撤銷、變更第一審不當
    或違法之判決，以實現個案救濟之立法目的相契合，並節制
    濫行上訴（參照最高法院97年度台上字第892 號刑事判決意
    旨）。
二、本件檢察官不服原審判決，提起上訴，其於民國（下同）97
    年5月16 日提出檢察官上訴書稱：「茲據被害人乙○○具狀
    請求上訴，略以：『被告於本案以前，曾向被害人借款2 萬
    1600元，加上車子典當之價款37萬8000元，合計銀行貸款共
    為40萬元，加計利息共48萬8170元。原審判定被告應返還被
    害人37萬8000元，恐有調查未完備之處，因之請求檢察官上
    訴』等語，經核，尚非顯無理由，原依刑事訴訟法第344 條
    第3項、第361條提起上訴。」
三、經查，原判決係認定：「被告係福特汽車門市銷售員，本受
    乙○○之委託，代乙○○就車牌號碼9679—PD號自用小客車
    辦理繳清貸款後之註銷動產擔保登記及維修上開車輛，乙○
    ○即於民國96年9 月19日下午13時許，在其位於臺北市○○
    市○○路2段99 號之住處，將上開自用小客車、國民身分證
    、駕駛執照、行車執照及貸款清償證明等交付甲○○，而甲
    ○○先將上開自用小客車維修完成，嗣於同月26日，再為乙
    ○○至交通部公路總局臺北區監理所就上開自小客車辦理動
    產擔保登記註銷完成後，詎甲○○僅因其自身經濟發生困難
    ，竟意圖為自己不法之所有，基於侵占及行使偽造私文書之
    犯意，再趁機持上開乙○○之相關證件，至臺北市監理處辦
    理上開自用小客車之過戶登記，並未經乙○○同意，偽造乙
    ○○之印文，填具汽（機）車過戶登記書後，持以行使，將
    該自用小客車過戶至自己名下，而侵占入己，足生損害於乙
    ○○。嗣於甲○○完成前開過戶登記後，即於96年9 月26日
    ，將該自用小客車以新臺幣（下同）378,000 元之價格典當
    予位於臺北市○○路上不知情之「名星汽車」當鋪。嗣因乙
    ○○遲未能取回上開自用小客車而報警，始為警查獲上情。
    核被告所為，係犯刑法第216條、第210條行使偽造私文書罪
    及第335 條之侵占罪。被告偽造乙○○印文之行為係屬偽造
    文書行為之一部分，不另論罪。又被告偽造乙○○之印文，
    以填具汽（機）車過戶登記書，持以行使後，將該自用小客
    車過戶至自己名下之行為，顯係以一行為，同時觸犯行使偽
    造私文書及侵占等兩罪名，係屬想像競合犯，應從重之行使
    偽造私文書處斷。」。原審並就被告論罪科刑之一切情狀詳
    載：「爰審酌被告完成受告訴人所託之事後，竟趁機侵占告
    訴人所有之自小客車，並換取現金378,000 元供自己花用償
    債，惡性非輕，惟念及被告犯後坦承犯行，態度堪稱良好，
    並與告訴人達成和解，並承諾願依和解方案履行債務，且於
    本院審理期間已先陸續償還3期之債務，共45,000 元等一切
    情狀，量處有期徒刑八月。緩刑三年，並應給付乙○○新臺
    幣33萬3 仟元，給付方式：自民國九十七年五月五日起，按
    月於每月五日前，按月給付新臺幣1萬5仟元，至全部清償完
    畢，以示懲儆。另查被告前此未曾因故意犯罪受有期徒刑以
    上刑之宣告，此有臺灣高等法院被告前案紀錄表在卷可稽（
    見原審卷宗第5 頁），且被告犯後已深知悔改，並表明願將
    侵占款項分期償還，且告訴人亦表示同意，願再給被告一次
    自新之機會，堪認被告經本次偵審教訓，當知所警惕，信無
    再犯之虞，本院認所宣告之刑，以暫不執行為適當，按上所
    述，依刑法第74條第1項第1款規定宣告被告緩刑3 年，以啟
    自新，並依刑法第74條第2項第3款之規定，命被告應給付告
    訴人333,000元，給付方式：自97年5月5日起，按月於每月5
    日前，給付15,000元與告訴人，至全部清償完畢止。又此乃
    緩刑的負擔條件，被告屆期如未依規定清償，依法將構成撤
    銷緩刑之原因。」等語（原審判決第3 頁），故原審判決已
    就量刑刑度詳為審酌並敘明理由，核無量刑刑度有違法或不
    當之情形。檢察官依被害人請求提起上訴，上訴意旨僅泛稱
    ：「被告於本案以前，曾向被害人借款2萬1600 元，加上車
    子典當之價款37萬8000元，合計銀行貸款共為40萬元，加計
    利息共48萬8170元。原審判定被告應返還被害人37萬8000元
    ，恐有調查未完備之處」云云，惟未具體指摘原審判決關於
    認定事實、適用法律及量刑等事項，究竟有何違法或不當之
    具體情形，尚不足以影響原審判決量刑刑度之本旨，亦不足
    以認為原審判決有何不當或違法，核非上開法條規定之上訴
    應敘述之具體理由。揆諸上開說明，
    本件上訴未敘述具體理由及不合法律上之程式，應予駁回，
    並不經言詞辯論為之。
據上論斷，應依刑事訴訟法第367條前段、第372條，判決如主文
。
中    華    民    國    97    年    7     月    16    日
                  刑事第三庭  審判長法  官  蔡秀雄
                                    法  官  謝靜恒
                                    法  官  許文章
以上正本證明與原本無異。
不得上訴。
                                    書記官  蔡慧娟
中    華    民    國    97    年    7     月    16    日


司法院資訊處製作；財團法人民間司法改革基金會備份。
